【裁判字號】    97,訴,154
【裁判日期】    970218
【裁判案由】    違反毒品危害防制條例
【裁判全文】
臺灣彰化地方法院刑事判決               97年度訴字第154號
公  訴  人  臺灣彰化地方法院檢察署檢察官
被      告  甲○○
                    （另案在臺灣彰化監獄彰化分監執行中）
上列被告因違反毒品危害防制條例案件，經檢察官提起公訴（96
年度毒偵字第6000號），本院合議庭裁定由受命法官獨任進行簡
式審判程序判決如下：
    主  文
甲○○施用第一級毒品，累犯，處有期徒刑玖月，扣案之塑膠鏟
管支沒收；又施用第二級毒品，累犯，處有期徒刑伍月。應執
行有期徒刑壹年壹月，扣案之塑膠鏟管支沒收。
    事實及理由
一犯罪事實：
  (一)甲○○曾因施用毒品案件，經臺灣臺中地方法院以89年度毒
    聲字第2811號裁定送觀察、勒戒後，認有繼續施用毒品傾向
    ，由該院以89年度毒聲字第3114號裁定令入戒治處所施以強
    制戒治，於民國89年11月16日停止戒治，所餘戒治期間付保
    護管束，再由該院裁定撤銷停止戒治，繼續執行強制戒治，
    於91年6月23日執行完畢，並由臺灣臺中地方法院檢察署檢
    察官以91年度戒毒偵字第293號不起訴處分確定。甲○○於
    強制戒治執行完畢釋放後5年內，又因施用毒品案件，由本
    院以91年度毒聲字第2849號裁定令入戒治處所施以強制戒治
    ，惟因毒品危害防制條例修正施行，未執行完畢，即於93年
    1月9日釋放，另由本院以91年度訴字第1443號判決判處有期
    徒刑8月確定，於93年8月31日縮刑期滿執行完畢。復因施用
    毒品案件，由本院以96年度訴字第512號判決處有期徒刑7月
    ，減為有期徒刑3月15日確定，尚未執行完畢。詎甲○○不
    知悔改，仍於96年11月21日下午3時許，在彰化縣大村鄉兒
    童公園廁所內注射施用第1級毒品海洛因1次。甲○○並另行
    起意，在該處燒烤施用第2級毒品甲基安非他命1次。嗣於96
    年11月22日上午7時30分許，為警在彰化縣埔心鄉○○村○
    ○○路50號對面魚池，經警執行搜索查獲，並扣得其所有供
    施用海洛因之塑膠鏟管3支。
  (二)案經彰化縣警察局溪湖分局報告臺灣彰化地方法院檢察署檢
    察官偵查起訴。
二證據：
  (一)被告甲○○於本院坦承不諱之自白。
  (二)扣案之塑膠鏟管3支。
  (三)卷附之搜索票、搜索扣押筆錄、照片、代號與真實姓名對照
    認證單、濫用藥物尿液檢驗報告。
三論罪科刑：
  (一)按92年7月9日修正之毒品危害防制條例刪除二犯及三犯之規
    定，一改修法前繁雜之處遇程序，僅將施用毒品者簡化區分
    為初犯、再犯，並認施用毒品者係屬病患性犯人，以觀察、
    勒戒戒除其身癮，並以強制戒治去除其心癮。經觀察、勒戒
    或強制戒治執行完畢釋放後，若係5年後再犯該條例第10條
    施用毒品罪者，與同條例第20條第1項、第2項關於「初犯」
    之處理方式相同，檢察官應先聲請法院裁定令被告入勒戒處
    所觀察、勒戒，並視有無繼續施用毒品傾向，決定應予釋放
    、為不起訴之處分，或應聲請法院裁定令入勒戒處所強制戒
    治；若係5年內「再犯」同條例第10條施用毒品罪者，依同
    條例第23條第2項規定，檢察官則應依法追訴。觀諸該條例
    第20條第3項之修正理由謂，「觀察、勒戒或強制戒治5年後
    再犯者，顯見前所實施之觀察、勒戒或強制戒治已足以遮斷
    其施用毒品之癮，為期自新及協助其戒除毒癮，對此5年後
    再犯者，爰明定仍適用初犯之規定，先經觀察、勒戒、強制
    戒治之程序」，及同條例第23條第2項之修正理由謂，「為
    配合簡化施用毒品犯之刑事處遇程序，並鑑於經觀察、勒戒
    或強制戒治執行完畢釋放後5年內再犯者，其再犯率甚高，
    原據以實施之觀察、勒戒及強制戒治既已無法收其實效，自
    應施以刑事處遇」，顯然如施用毒品者係前經觀察、勒戒或
    強制戒治等治療程序執行完畢5年後，始再施用毒品之「初
    犯」，因前所執行之觀察、勒戒或強制戒治已足收戒除毒癮
    之效，自應重新執行觀察、勒戒或強制戒治等治療程序，並
    於治療程序執行完畢後，由檢察官為不起訴處分，毋庸對之
    追訴處罰；反之，在「再犯」之情形，因其先前所為治療程
    序顯未能收戒斷毒癮之效，且考量施用毒品者之再犯率偏高
    ，乃簡化其刑事處遇程序，而逕予追訴處罰，不再施以治療
    程序。參酌上開立法理由，修正毒品危害防制條例就施用毒
    品者，祇於「初犯」及「5年後再犯」二種情形，有其追訴
    條件之限制，即須於初犯經觀察、勒戒或強制戒治釋放後，
    5年內均無施用毒品之行為，始能認其前所實施之觀察、勒
    戒或強制戒治已足遮斷毒癮，而得於5年後再犯時，再予適
    用初犯之規定，重行觀察、勒戒等程序。倘5年內已經再犯
    ，被依法追訴處罰，縱其第3次（或第3次以上）施用毒品之
    時間在初犯釋放5年以後，即與「5年後再犯」之情形有別，
    且因已於「5年內再犯」，顯見其再犯率甚高，原實施觀察
    、勒戒或強制戒治，已無法收其實效，而無5年戒斷期之存
    在，自無再經觀察、勒戒及強制戒治之必要，應由檢察官逕
    行起訴，始符新法修正之本旨，合先敘明。查被告曾因施用
    毒品案件，經臺灣臺中地方法院以89年度毒聲字第2811號裁
    定送觀察、勒戒後，認有繼續施用毒品傾向，由該院以89年
    度毒聲字第3114號裁定令入戒治處所施以強制戒治，於89年
    11月16日停止戒治，所餘戒治期間付保護管束，再由該院裁
    定撤銷停止戒治，繼續執行強制戒治，於91年6月23日執行
    完畢，並由臺灣臺中地方法院檢察署檢察官以91年度戒毒偵
    字第293號不起訴處分確定；惟被告於強制戒治執行完畢釋
    放後5年內，又因施用毒品案件，由本院以91年度毒聲字第
    2849號裁定令入戒治處所施以強制戒治，因毒品危害防制條
    例修正施行，未執行完畢，即於93年1月9日釋放，另由本院
    以91年度訴字第1443號判決判處有期徒刑8月確定，於93年8
    月31日縮刑期滿執行完畢。復因施用毒品案件，由本院以96
    年度訴字第512號判決處有期徒刑7月，減為有期徒刑3月15
    日確定，尚未執行完畢，此有臺灣高等法院被告全國前案紀
    錄表在卷可按，依首開說明，被告於91年6月23日強制戒治
    執行完畢釋放後，至今雖逾5年，仍應依法論科。
  (二)按海洛因、甲基安非他命分屬毒品危害防制條例第2條第2項
    第1款所定之第1級毒品及同條項第2款經主管機關公告所定
    相類於安非他命之第2級毒品。被告施用第1級毒品海洛因1
    次，核其所為，係犯該條例第10條第1項之罪；被告施用第2
    級毒品甲基安非他命1次，核其所為，係犯該條例第10條第2
    項之罪。被告施用毒品前持有毒品之低度行為，應為施用之
    高度行為所吸收，不另論罪。被告所犯上開之罪，犯意各別
    ，應分論併罰。被告前科已如前述，其受本院91年度訴字第
    1443號確定判決所處有期徒刑之執行完畢，5年內故意再犯
    本案有期徒刑以上之罪，為累犯，所犯均應依刑法第47條第
    1項規定加重其刑。爰審酌被告素行欠佳，前曾施用毒品，
    未思悔改，缺乏禁絕毒害決心，惟所犯係戕害自身健康，尚
    未危害他人，於本院審理中坦承犯行，態度良好及其他一切
    情狀，分別量處如主文所示之刑，並定其應執行刑，以資懲
    儆。扣案之塑膠鏟管3支為被告所有，且係供施用海洛因之
    物，業據其供承在卷，應依刑法第38條第1項第2款宣告沒收
    。
  (三)如不服本判決，得於判決送達後10日內向本院提出上訴狀，
    上訴於上級法院（應敘述具體理由，並附繕本，上訴狀勿逕
    送上級法院）。
  (四)依刑事訴訟法第273條之1條第1項、第299條第1項前段，毒
    品危害防制條例第10條第1項、第2項，刑法第11條、第47條
    第1項、第51條第5款、第38條第1項第2款，判決如主文。
本案經檢察官吳曉婷到庭執行職務。
中    華    民    國    97    年    2     月    18    日
                  刑事第四庭    法  官   廖政勝
以上正本證明與原本無異。
中    華    民    國    97    年    2     月    18    日
                                書記官   莊何江
附錄：
毒品危害防制條例第10條
施用第一級毒品者，處 6 月以上 5 年以下有期徒刑。
施用第二級毒品者，處 3 年以下有期徒刑。


司法院資訊處製作；財團法人民間司法改革基金會備份。
